臺灣高等法院高雄分院刑事判決　　　　　　　　　　九十三年度交上訴字第三七號
　　上　訴　人　臺灣高雄地方法院檢察署檢察官
　　被　　　告　乙○○
右上訴人因被告公共危險等案件，不服臺灣高雄地方法院九十二年度交訴字第一七一
號中華民國九十三年六月三十日第一審判決（起訴案號：臺灣高雄地方法院檢察署九
十二年度偵字第一九三六二號），提起上訴，本院判決如左：
      主  文
上訴駁回。
      事  實
一、乙○○於民國九十二年九月二十一日凌晨二時四十分許，無駕駛執照且未載安全
    帽而騎乘其阿姨鄭秀珠所有、牌照號碼為ＰＱ九－二二七號之重型機車，後載友
    人陳俊瑋，沿高雄縣鳳山市○○路由西往東方向行駛，並在接近鳳林路與鳳東路
    交岔路口前二十公尺處時，見警方於該交岔路口實施路檢，因恐其無駕駛執照而
    駕車及未載安全帽之交通違規行為經警查獲，竟往左偏逆向行駛於鳳林路由東往
    西方向之車道上，欲躲避臨檢取締。嗣當日於該路口執行攔檢勤務之員警丙○○
    見狀，乃立即示意乙○○停車受檢，惟乙○○為免遭受取締受罰，乃基於騎乘機
    車高速闖越執行攔檢處妨害公務之故意，並預見如高速騎乘機車衝越該攔檢處，
    可能撞及執行攔檢勤務之員警丙○○並使該員警受有傷害，仍基於縱撞傷警員丙
    ○○亦無妨之不確定傷害故意，騎乘上開重型機車高速闖越執行攔檢處，員警丙
    ○○見狀正欲準備拔槍對空鳴槍以警示之際，即遭乙○○施以強暴所騎乘並高速
    闖越之上開機車拖倒，丙○○並因此受有頭部外傷、腦震盪、顏面下頷部裂創傷
    五點一公分×一公分、右手第五指裂創傷一點五分×零點五公分、疑右側下頷骨
    骨折、右足及跟部挫創傷疑跟骨骨折、腹部、胸部挫創傷疑內出血、右前臂巨大
    挫傷等傷害，乙○○旋即加速離去。嗣其於同日九時四十分許在位於高雄縣大寮
    鄉○○○路五一八號之居所，為警依其所騎乘之上開機車牌照號碼循線查獲。
二、案經丙○○訴由高雄縣警察局鳳山分局報請臺灣高雄地方法院檢察署檢察官偵查
    起訴。
      理  由
壹、有罪部分：
一、訊據被告乙○○對於其於上揭時地，因無駕駛執照且未載安全帽而騎乘機車，並
    為免遭警攔檢而受罰，乃加速通過該攔檢處等情，固不否認；惟矢口否認有何妨
    害公務、傷害犯行，並辯稱：當日係因陳俊瑋騎車不慎跌倒受有傷害，伊乃後載
    陳俊瑋欲前去友人處擦藥，而伊復因無照駕駛及未載安全帽，始故意繞路行駛欲
    躲避攔檢，然當時執行攔檢勤務之員警丙○○已掏好槍對準伊，伊閃過去，丙○
    ○跑過來踢伊等側邊，踢到伊與陳俊瑋的腿，伊無撞傷他之意思，亦無妨害公務
    之故意云云。
二、經查：
（一）被告乙○○對其及證人陳俊瑋在警訊、偵查中供述之證據能力表示無異議，依
      刑事訴訟法第一百五十九條之五之規定，自有證據能力，合先敘明。
（二）本件警方於當日在案發路口設置停車受檢之牌子、紅色安全警戒錐、閃光燈，
      並將警車停放在路中央，而執勤員警包括證人即告訴人丙○○等人均著有防彈
      衣、手持夜間指揮棒等情，業經證人丙○○於原審審理中結證明確，此亦為被
      告所不爭執，而被告亦陳稱：其騎乘機車接近該攔檢處前二十公尺處時，即發
      現警方於前方設置攔檢，其係為避免無照駕駛、未載安全帽等違規情事經警查
      獲受罰，始繞路並加速欲通過該攔檢處，故足認被告於當時確能認識證人丙○
      ○係依法執行攔檢職務之公務員。
（三）又被告於警、偵訊時供稱：「：：我就看見警方擺設警示燈，攔檢點用指揮棒
      示意我停車受檢，我當時害怕，又緊張，並不準備停車，我騎到攔檢點時，就
      加速往內側快車道逃逸，攔檢人員又跑到我的前方用手並抬腳要攔我，因一時
      緊張要逃逸閃避，才擦撞到攔檢人員，我就馬上騎車加速逃逸」、「（你當時
      騎車時速多少？）當時我騎車的速度，約時速七十公里左右」（警卷第二頁）
      、「我有擦撞到警員、警察要攔下我，我沒停下的意思，就有一警員舉起手及
      腳要攔我們，結果機車就擦撞到警員」、「：；我承認我衝撞攔檢處，造成別
      人受傷：：」（偵卷第四頁背面、第十五頁）等語，核與證人陳俊瑋證稱：「
      ．．．．．警方以指揮棒要攔下乙○○，乙○○不但不停車，又往攔檢點的內
      側車道逃逸，攔檢人員又用手攔我們，並抬腳起來，攔檢人員的腳就擦撞我的
      左小腿，然後乙○○就加速逃逸，載我回家」、「當時騎車的時速大約七十公
      里左右」（警卷第五、六頁）、「：：在警察快到時，我們不接受攔檢，我們
      要衝過去：：」（偵卷第十四頁）等語，及證人丙○○證述：當日被告所騎乘
      之車輛以超過時速八十公里之速度直接向伊身體所在之方向衝過來等語（參偵
      卷第十四頁）均相符合，足證被告始終即無停車接受臨檢之意，且於行經該路
      檢處時全程以高速前進，並在警方實行攔阻行為時，直接衝撞執勤員警所在方
      向後再加速逃逸一節無訛。
（四）又證人丙○○確於當日攔檢被告所騎乘之機車，於欲舉槍對空鳴槍時，被告所
      騎乘之機車即衝到其身體之方向處，該機車之手把並勾到其手槍之槍把，並將
      其拖行，其因此順勢摔倒，並受有頭部外傷、腦震盪、顏面下頷部裂創傷五點
      一公分×一公分、右手第五指裂創傷一點五分×零點五公分、疑右側下頷骨骨
      折、右足及跟部挫創傷疑跟骨骨折、腹部、胸部挫創傷疑內出血、右前臂巨大
      挫傷等傷害等情，業據丙○○於原審證述明確（原審卷第六十頁），核與當日
      之另一名執勤員警即證人藍玉營所證述：「：：所長有拔槍的動作，但是他整
      個人就被拖著，而且趴倒在地上：：」、「他有被勾到車把」等語相符（原審
      卷第六三、六四頁），且有大東醫院所出具之診斷證明書一份附卷可參（警卷
      第六頁）。足認證人丙○○上開所受之傷害，確係因被告所騎乘之機車高速衝
      撞而遭拖拉倒地所致，被告之行為與告訴人丙○○所受傷害間確有因果關係。
      被告辯稱伊有去醫院看丙○○，當時並無那麼嚴重云云，不足採信。
（五）按行為人對於構成犯罪之事實，明知並有意使其發生者，為故意。行為人對於
      構成犯罪之事實，預見其發生而其發生並不違背其本意者，以故意論，此為刑
      法第十三條所明定。綜上所述，被告既明知拒絕停車受檢，警方定會採行攔阻
      之動作，惟其卻執意、加速衝撞而過，足證被告上開拒絕攔檢且高速衝撞執勤
      員警之行為，確有對於公務員依法執行職務時，施強暴之故意；又高速行進之
      機車，對於執勤員警而言，即屬移動中之危險工具，且有傷害執勤員警之可能
      ，其亦能預見會因此傷害執勤員警，然其執意脫免取締受罰，而有縱發生該傷
      害結果，亦不違其本意之意，足認其有傷害之不確定故意。
（六）再被告雖另辯稱：其欲通過攔檢處時，執勤員警丙○○有以腳踢其腿部，並造
      成其『左大腿』挫青腫十公分×四公分之傷害，另提出大東醫院所出具之診斷
      證明書一份為證（原審卷第二十頁）。然查，案發當時被告所後載之證人陳俊
      瑋亦證稱：當日攔檢人員即丙○○為攔阻渠等，有抬腳起來，並踢到渠之『左
      小腿』等語（參警卷第五頁背面、偵卷第十五頁、原審卷第五十五頁），惟丙
      ○○舉手跆腳係為攔阻被告停車受檢，已據被告及陳俊瑋如前（三）供述明確
      ；且若被告及證人陳俊瑋二人所供被丙○○踢到之陳述均為真實，然當日直立
      於道路上，欲執行攔檢勤務之員警丙○○如何對一高速行駛之機車，以腳同時
      踢擊機車上載騎士之左大腿與乘客之左小腿？此顯與常理有違，不足採信。況
      縱員警丙○○確於被告所騎乘之機車高速衝撞而來時，以本能之反應舉腳欲使
      機車行駛之方向改變，以避免受有更大之傷害，亦屬合理，被告以此辯稱其並
      無衝撞員警之故意，並質疑警員之攔檢行為正當性，顯屬無據。再被告另辯稱
      ：當日其僅係拒絕接受攔檢，惟警方卻掏槍，此等行為顯屬過當等語，惟參以
      證人丙○○所證稱：伊係因被告高速騎車直接衝而來，且被告車後有亮的東西
      ，恐為武器，伊始掏欲槍欲鳴槍示警，然該槍枝尚未打直，槍把即為被告所騎
      乘之機車勾住而遭拖行等語（參偵卷第十四頁、第十五頁），顯見證人丙○○
      係因其生命安全已有遭受危險之情況，且執行攔檢勤務之公權力遭挑戰，始欲
      鳴槍示警，並無任何過當之處，被告以此為辯，仍不足採信，亦無從據以解為
      被告衝撞員警之合法理由。從而，本件事證明確，被告犯行應依法論科。
三、被告乙○○明知警員丙○○正依法執行取締其交通違規行為，係公務員執行公務
    中，卻仍基於妨害丙○○依法執行職務之犯意，及基於不確定傷害故意，而以機
    車衝撞警員丙○○之強暴方式，使丙○○受有傷害，所為核係犯刑法第一百三十
    五條第一項之妨害執行職務罪、第二百七十七條第一項之傷害罪。被告以一衝撞
    員警丙○○之行為，同時妨害該員警公務之執行，並使員警受有傷害，觸犯構成
    要件不相同之罪名，為異種想像競合犯，應從一重之傷害罪論處。末按被告雖係
    無駕駛執照駕車，並故意撞傷告訴人，然此與道路交通管理處罰條例第八十六條
    第一項所規定之無駕駛執照駕車致人受傷之情節尚屬有別，即無該條項加重處罰
    規定之適用，附此敘明。原審以被告所犯事證明確，適用刑法第一百三十五條第
    一項、第二百七十七條第一項、第五十五條、罰金罰鍰提高標準條例第一條前段
    、第二條，審酌被告於警察執行取締交通違規時，不遵從指示，猶加速前進，並
    不惜以機車撞傷執行員警犯行，就合法正當行使國家公權力之警員未予以尊重，
    顯見其視法律於無物之心態，且犯後猶否認犯行，未賠償告訴人之損害，其惡性
    非淺，實不宜輕縱，然念其並無前科，此有臺灣高雄地方法院檢察署刑案資料查
    註紀錄表及臺灣高等法院被告全國前案紀錄表各一份附卷可稽，足見其並非素行
    不良之人，惟因甫滿十八歲年輕思慮不周，一時衝動而失慮犯本案等一切情況，
    量處有期徒刑三月，並諭知易科罰金之折算標準，經核認事用法均無違誤，量刑
    亦稱允當，檢察官就此部分上訴意旨以原審量刑過輕為由，指摘原判決不當，為
    無理由，應予駁回。
貳、無罪部分：
一、公訴意旨另以：另認被告乙○○於前揭時地，因恐無照駕駛，遭警取締，騎車撞
    傷員警丙○○後，竟未下車察看及將傷者送醫救治，猶加速逃逸，嗣經警方循線
    始查獲上情部分，另涉犯刑法第一百八十五條之四之肇事逃逸罪嫌云云。
二、按犯罪事實應依證據認定之，無證據不得認定犯罪事實；又不能證明被告犯罪者
    ，應諭知無罪之判決，刑事訴訟法第一百五十四條第二項及第三百零一條第一項
    前段分別定有明文。公訴人認被告有此部分犯行係以乙○○自白、陳俊瑋證詞、
    告訴人丙○○之指訴及大東醫院診斷證明書為證據；訊據被告乙○○，否認有此
    部分犯行，辯稱：不知道有撞到丙○○，伊才騎走等語。
三、經查被告乙○○確於右揭時地，為避免遭員警取締，故意騎車加速闖越攔檢處逃
    逸，其施強暴妨害公務及傷害丙○○犯行已如前述，且被告於警訊時已自承有擦
    撞到攔檢人員及加速逃逸，復於本院審理中亦供稱：有看到丙○○摔倒等語，核
    與證人陳俊瑋、丙○○證述情節相符「詳前揭二、（三）」。被告確有故意衝撞
    攔檢處，致丙○○受傷後加速逃逸等情，已甚明確，其辯稱不知道有撞到丙○○
    云云，無非事後迴護之詞，不足採信。
四、惟按刑法第一百八十五條之四之肇事致人死傷而逃逸罪，固不以行為人對於事故
    之發生應負過失責任為必要，但仍以行為人對於事故之發生非出於故意為前提。
    蓋所謂駕駛動力交通工具肇事，依據文義，係指「發生交通事故」、「發生車禍
    」而言，應屬「意外」之情形，若蓄意運用車輛以殺人或傷害人之犯罪工具，即
    應成立殺人或傷害罪，不應稱為駕駛動力交通工具肇事。此觀該條之立法理由係
    為「維護交通安全，加強救護，減少告訴人之死傷，促使駕駛人於肇事後，能對
    告訴人即時救護，特增設本條，關於肇事致人死傷而逃逸之處罰規定。」，可知
    確保交通秩序之維護，減少告訴人之傷亡，以促進交通之安全，方為本條立法之
    目的。故其適用上應限於車禍肇事之交通案件，亦即惟有以行為人非因故意，駕
    駛動力交通工具肇事，並於肇事後，對於告訴人不施加救護而逃逸，始克成立。
    如係故意以汽車作為殺人或傷害人之工具，立法者本無對於行為人於故意殺人或
    傷人後，仍留現場對於告訴人為即時救護之期待，縱行為人嗣後駕車逃離現場，
    亦僅能論以殺人或傷害之罪責，尚難以侵害社會法益之公共危險罪相繩，最高法
    院九十二年度台上字第一一○二號裁判意旨參照。
五、本件被告既係基於不確定之傷害故意，衝撞告訴人丙○○而致丙○○受有傷害，
    已如前述，即告訴人受傷係為被告傷害犯行犯罪之目的，依前揭所述，被告於衝
    撞告訴人後再加速逃逸，並不符合刑法第一百八十五條之四之構成要件。從而，
    公訴人之指訴既無法使本院得到被告有涉犯肇事逃逸罪構成要件之確信有罪心證
    ，此外復查無其他積極證據足資證明被告有上開犯行，核諸前揭說明，自應為被
    告無罪之諭知。原審就此部分為被告無罪之諭知，經核並無違誤，檢察官上訴意
    旨，以刑法第一百八十五之四，並未限制「非因故意」駕駛動力交通工具肇事，
    始有上開法條之適用云云，指摘原判決不當，為無理由，應予駁回。
據上論結，應依刑事訴訟法第三百六十八條，判決如主文。
本案經檢察官陳建年到庭執行職務。
中      華      民      國    九十三    年      十      月    二十一    日
                              臺灣高等法院高雄分院刑事第八庭
                                  審判長法官  惠光霞
                                        法官  甲慶鐘
                                        法官  趙文淵
右正本證明與原本無異。
公共危險部分檢察官如不服本判決應於收受本判決後十日內向本院提出上訴書狀，其
未述上訴理由者，並得於提起上訴後十日內向本院補提理由書狀（均須按他造當事
人之人數附繕本)「切勿逕送上級法院」。
其餘均不得上訴。
                                      書記官  吳新貞
中      華      民      國    九十三    年      十      月     二十二   日
附錄本判決論罪之法條：
刑法第一百三十五條第一項
對於公務員依法執行職務時，施強暴脅迫者，處三年以下有期徒刑、拘役或三百元以
下罰金。
刑法第二百七十七條第一項
傷害人之身體或健康者，處三年以下有期徒刑、拘役或一千元以罰金。
